臺灣臺北地方法院民事判決　　　　　　　　　　　　九十一年度訴字第四０五四號
　　原　　　告　乙○○
　　　　　　　　丙○○
　　右二人共同
　　訴訟代理人　吳伯昆律師
　　被　　　告　大華建設股份有限公司
　　法定代理人　甲○○
　　訴訟代理人　林樹旺律師
　　　　　　　　莊志成律師
右當事人間請求返還價金等事件，本院於民國九十三年一月十四日言詞辯論終結，判
決如左：
    主  文                                                                                                                                               N
被告應分別給付原告乙○○、丙○○新台幣壹佰貳拾萬元、陸拾參萬元，及均自民國
九十一年七月九日起至清償日止，按週年利率百分之五計算之利息。
訴訟費用由被告負擔。
本判決於原告乙○○、丙○○分別以新台幣肆拾萬元、貳拾壹萬元供擔保後得假執行
。但被告於假執行實施前，分別以新台幣壹佰貳拾萬元、陸拾參萬元為原告乙○○、
丙○○預供擔保或提存後，得免為假執行。
    事  實
甲、原告方面：
一、聲明：
（一）被告應返還原告乙○○新台幣（下同）一百二十萬元，及賠償原告丙○○六十
      三萬元，及各自民國（下同）九十一年七月九日起至清償之日止，按週年利率
      百分之五計算之利息。
（二）原告願供擔保，請准宣告假執行。
二、原告等陳述略稱：
（一）緣原告乙○○於八十二年七月十七日與被告簽訂房屋及土地預定買賣合約書，
      購買被告興建座落台北市○○區○○段及祥和段之「富比世廣場」Ａ三棟四樓
      房屋一戶，及地下三層編號七十七之機械式停車位，停車位之價金為一百二十
      萬元。停車位興建完成後，於八十八年十一月二十九日點交，原告乙○○接收
      該停車位後，即供胞弟即原告丙○○停放汽車。九十一年四月二日早晨，發覺
      該七十七號停車位嚴重淹水，將原告丙○○所有牌照號碼ＢＺ－八八二八之汽
      車淹沒，調查結果原告丙○○損失六十三萬元。經通知被告及申請台北市政府
      工務局建築管理處及衛生下水道工程處會勘，發見係因被告興建時在該七十七
      號停車位內私設污水溢水排放口所致，是該停車位顯有重大瑕疵。
（二）九十一年四月二日早上系爭地下三層編號七十七之機械式停車位淹水，及原告
      丙○○停放於該停車位內之自小客車遭污水淹沒受損，係因大廈污水經由設於
      該七十七號停車位內污水溢水排放口流入所致。有大廈管理委員會管理人員四
      月二日製作之日誌所載「0810,260號7F1住戶告知中心，Ｂ３停車場七十七號
      車位機械下沉（應為『層』之誤）積水已超過一台機械高，中心人員前往了解
      並通知川浦機電人員前來處理。」，及祥碩興業股份有限公司所屬行遍天下道
      路救援中心前來拖吊汽車製作之日報表所載：九十一年四月二日09時。車號：
      ＢＺ－八八二八。故障狀況：水泡車。故障地點：松仁Ｒ260號Ｂ３。到達時
      間10時11分等可證。證人即富比世廣場管委會總幹事黃惟耕於九十二年二月二
      十六日亦到庭結證確有上開淹水情事，並稱：「‧‧‧我們發現水抽掉以後，
      污水排管還繼續排水‧‧‧」，本件停車位淹水係因被告在車位內私設污水溢
      水排放口所致，淹水與該污水溢水排放口之設置有因果關係，至為明確。另查
      建築圖說，該編號七十七號之停車位並無規劃標註供污水溢水排放口之設計。
      被告九十一年四月三十日九一０四三０（發文字不清晰）一函，復間接承認污
      水處理系統之污水會從私設之溢水排放口流入七十七號機械停車車坑內。（該
      函說明二「‧‧‧污水處理系統中之相關排放設施若正常運轉，污水槽之水位
      會維持在正常高度內，絕不會流入機械停車車坑內。」之反面解釋）。是被告
      未經變更設計，乃竟私設該污水溢水排放口，其有侵權行為故意亦明。
（三）原告丙○○所有車牌ＢＺ－八八二八號之西德朋馳牌Ｃ二００型自用小客車，
      係八十四年間以一百四十萬元購買，九十一年時之殘值為七十八萬元，因經污
      水淹損，修理費用高昂且有安全顧慮，已無修復價值，只能以十五萬元脫售，
      殘值七十八萬元扣減售車十五萬元，原告丙○○損失三十六萬元，應請被告賠
      償。
（四）原告乙○○依民法第三百五十四條、三百五十六條及三百五十九條之規定，與
      被告解除前開停車位買賣契約。再依同法第二五九條第一項規定，請求被告返
      還原付之價金一百二十萬元。次按「商品製造人因商品之通常使用或消費所致
      他人之損害負賠償責任。」民法第一百九十一條之一第一項前段訂有明文。本
      件係因被告建造不當，在七十七號停車位內私設污水溢水排放口，致原告丙○
      ○停放於該停車位內之自小客車，遭到由該私設污水溢水排放口排入之污水淹
      沒，受有損害。原告丙○○爰依此法條規定請求被告賠償六十三萬元。又被告
      於九十一年七月八日收受前開解除契約通知，故應自其收受翌日（九十一年七
      月九日）起計算法定利息。民法第一百九十一條之一雖於民國八十八年四月二
      十一日增訂，自八十九年五月五日施行，但本件損害賠償事件發生於前開法律
      修正後之九十一年四月二日，依法自可適用。因自停車位淹水迄今，被告一直
      推諉卸責，毫無處理之誠意。原告只得依法提起訴訟。
三、證據：提出房屋及土地預定買賣合約書、停車位證明書各一件（均為影本）、停
    車位照片二張、淹水後之車照片六張、存證信函第2270號、台北市政府工務局建
    管處（北市工建照字第09163431700號）及衛工處（北市工衛莒字第091610
    065900號）函（均為影本）各一件及照片二張、存證信函第888號、牌照登記書
    及統一發票各一件、二手車行情表、汽車買賣合約書、郵局掛號信回執、東急警
    勤務日誌、行遍天下道路救援登陸日報表、大華建設股份有限公司函（以上均為
    影本）各一件，並聲請傳喚證人黃惟耕。
乙、被告方面：
一、聲明：原告之訴駁回。如為不利於被告之判決，願供擔保請准免為假執行。
二、被告陳述略稱：
（一）本件事實之始末：原告等起訴主張向被告購買座落台北市○○區○○段「富比
      世廣場」地下三層編號七十七之機械停車位一位，因被告於上述停車位內私設
      污水溢水排放口，致其所有牌照號碼ＢＺ－八八二八之汽車遭淹沒，因請求解
      除停車位買賣契約並請求被告返還價金及賠償汽車損害。原告乙○○主張依民
　　　法第三百五十四條、三百五十六條之規定，解除停車位買賣契約，並依民法第
　　　二百五十九五條第一項規定，請求被告返還一百二十萬元之價金；丙○○則主
　　  張依民法第一百九十一條之一第一項之前段，請求被告賠償六十三萬元。
（二）對於原告等主張之事實不爭執之部分：原告乙○○有向被告購買「富比世廣場
      」地下三層編號七十七之機械停車位一位，價金一百二十萬元。原告丙○○所
　　　有牌照號碼ＢＺ－八八二八之汽車於九十一年四月二日停放於前述停車位，並
　　　遭水淹沒，淹沒前該車之殘值為七十八萬元，淹沒後該車之殘值為一十五萬元
　　  。
（三）對於原告等主張之事實爭執之部分：被告施設之污水溢水排放口會導致系爭七
      十七號停車位淹水。
　　　１．查侵權行為損害賠償之請求，必也侵權行為與損害結果間有因果關係存在
　　　方可，今原告僅就其所有車子因淹水而遭受損害之事實為陳述，然未說明被告
    　？易言之，原告並未舉証說明被告「設置」污水溢水排放口於通常之狀況皆會
      產生淹水之結果，原告之請求，於法似尚有未合。又，原告並未說明被告有為
      何故意或過失之不法行為，遽依侵權行為損害賠償之法律關係請求被告負損害
      賠償責任，同屬無理。
　　　２．退步言，縱認為被告設置污水溢水排放口與原告所有汽車遭受損害有關，
  　　被告至多亦僅負損害賠償之責任，然被告所出售之機械停車位本身並無任何瑕
    　疵存在，並無不能停放汽車之事實，則原告何得主張解除停車位買賣契約，其
      法律依據又為何？
　　　３．系爭停車位並無不能供停放車輛使用之瑕疵存在，原告乙○○主張依民法
　　　第三百五十四條之規定解除買賣契約，自無理由，查系爭停車位八十八年十一
  　　月二十九日點交原告乙○○使用，至九十一年四月二日才發生淹水現場，點交
    　至淹水中間已隔一年多之時間，其間皆未發生淹水現象。另查事發後，系爭停
      車位亦無淹水現象產生，足見淹水與污水溢水排放口之設置無關，污水溢水排
      放口之設置並不必然產生淹水現象，否則，系爭停車位豈無常常產生淹水現象
      之理，污水溢水排放口之設置通常並不會產生淹水，即難謂被告所交付之停車
      位有瑕疵可言。
　　　４．原告丙○○主張依民法第一九一條之一第一項之規定，請求被告賠償其損
　　　害，唯查本件系爭停車位之買賣當事人是被告與原告乙○○，原告丙○○並非
  　　買受人，非消費者，應不受民法第一九一條之一之保護，原告之主張無理由，
　　　更況如前所述，淹水難認與被告之設置行為有關，縱依民法第一九一之一之規
  　　定原告丙○○亦無得向被告請求損害賠償之理。另依民法債編施行法第一條之
    　規定，修正在施行前發生者，除本施行法有特別規定外，亦不適用修正施行後
      之規定。本件二造間係民國八十二年間簽訂車位買賣契約，停車位並於民國八
      十八年十一月二十九日點交原告乙○○使用，依上述法律不溯及既住之規定，
      本件訴訟應不適用於民法第一百九十一條之一之規定，原告丙○○之主張無理
      由。
    理  由
甲、程序方面：本件依兩造簽訂之房屋土地買賣合約第二十九條及第十六條規定，二
    造就本件買賣契約生爭執，合意以標的物之所在地法院即臺灣臺北地方法院為第
    一審管轄法院，則本院自有管轄權，應先敘明。
乙、實體方面：
一、原告起訴主張原告乙○○於八十二年七月十七日與被告簽約購買被告興建座落台
    北市○○區○○段及祥和段之「富比世廣場」地下三層編號七十七之機械式停車
    位（下簡稱系爭停車位），價金為一百二十萬元，被告並於八十八年十一月二十
    九日將系爭停車位點交原告許如使用，而原告乙○○將系爭停車位轉交胞弟即原
    告丙○○停放汽車，九十一年四月二日因系爭停車位具有原告私設污水溢水排放
    口之瑕疵，致使放置於系爭停車位原告丙○○所有牌照號碼ＢＺ－八八二八之汽
    車淹沒，是原告乙○○依民法三百五十九條解除系爭停車位買賣契約，請求返還
    一百二十萬元，原告丙○○則依民法第一百九十一條之一規定，請求系爭停車位
    製造人給付小客車淹水之損害賠償。被告則以系爭停車位並無不能供停放車輛之
    瑕疵存在，停車位淹水與被告施設之污水溢水排放口無關，是原告乙○○請求解
    除契約為無理由。同時系爭停車位並非商品，被告無故意過失及任何不法行為，
    與原丙○○間又無買賣關係，丙○○並非消費者，從而丙○○適用民法第一百九
    十一條之一規定請求損害賠償亦無理由等語資為抗辯。
二、二造不爭執之事實：
（一）原告乙○○於八十二年七月十七日與被告簽訂房屋及土地預定買賣合約書，購
      買被告興建座落台北市○○區○○段及祥和段之「富比世廣場」Ａ三棟四樓房
      屋一戶，及地下三層編號七十七之機械式停車位，停車位之價金為一百二十萬
      元。停車位部分興建完成後，於八十八年十一月二十九日點交原告乙○○收受
      。
（二）九十一年四月二日早晨，原告乙○○發現前開停車位上停放其弟即原告丙○○
      所有之牌照號碼ＢＺ－八八二八之自小客車遭水淹沒受損，並通知被告、大樓
      管理委員及申請台北市政府工務局建築管理處及衛生下水道工程處會勘，系爭
      停車位內設有污水溢水出水口。
（三）原告丙○○所有牌照號碼ＢＺ－八八二八之汽車於九十一年四月二日停放於前
      述停車位遭水淹沒，淹沒前該車之價值為七十八萬元，淹沒後該車之殘值為一
　　　十五萬元。
（四）上開二造間不爭執之事實，並有原告提出卷附房屋及土地預定買賣合約書、停
      車位證明書、停車位照片二張、淹水後之車照片六張、台北市政府工務局建管
      處（北市工建照字第09163431700號）及衛工處（北市工衛莒字第09161006590
      0號）函、牌照登記書及統一發票各一件、二手車行情表、汽車買賣合約書、
      行遍天下道路救援登陸日報表等可證。
三、二造爭執要點：被告建築及施設之污水溢水排放口是否會導致系爭停車位淹水？
    是否為瑕疵？原告乙○○可否解除契約？原告丙○○非買賣契約之當事人，是否
　　可以逕自適用民法第一百九十一條之一之規定，請求被告賠償？
四、經查被告將大樓之污水溢水排放口設計及施作於本件系爭停車位內，於九十一年
    四月二日早上污水溢流致系爭停車位淹水，並使原告丙○○停放於該停車位內之
    自小客車遭污水淹沒等事實，業據原告陳述明確，並提出停車位照片二張、淹水
    後之車照片六張、存證信函、台北市政府工務局建管處及衛工處函、東急警勤務
    日誌、行遍天下道路救援登陸日報表等為證；證人即富比世廣場管委會的總幹事
    黃惟耕到庭證稱：「那天早上保全人員通知我說停車場有一個車位淹水，因為以
    前沒有發生過這種事，所以我記得當天發生的事，那天停車位的下層有一個車位
    ，停了一台賓士，整台車都被淹掉了，我有負責協調。因為我們有請平日機電保
    養的川浦公司來協助處理這件事，他們抽水以後，我們發現水抽掉以後，污水排
    管還繼續排水，所以才知道淹水的原因，因為我們不知道污水排管為何會在下層
    機械停車位，所以請市政府派員查明。又因為我是管委會的主委，所以曾經代表
    管委會有向被告公司請求管理費之給付，我個人和被告公司沒有任何關係。關於
    污水處理，是由負責消防和機電保養之川浦公司負責，均有維修月報表」等語，
    並提出九十一年度川浦公司負責保養維修表一件附卷，堪信為真實，從而被告抗
    辯稱施設之污水溢水排放口不會導致系爭停車位淹水云云，自不足採。
五、按物之出賣人，對於買受人應擔保其物依第三百七十三條之規定危險移轉於買受
    人時，無滅失或減少其價值之瑕疵，亦無滅失或減少其通常效用或契約預定效用
    瑕疵，但減少之程度無關重要者，不得視為瑕疵。民法第三百五十四條第一項定
    有明文。本件系爭停車位係機械式停車位，停車位低於樓版水平面而呈現一凹洞
    ，此亦為二造所不爭執，並有原告所提之照片在卷可查，而一般交易觀念上此類
    機械式下層停車位之通常效用除包含供安全之停車外，亦應包括不能容許有積水
    將所停放汽車淹沒之情事。而本件被告將污水溢水排放口施設於系爭停車位內，
    致污水溢流，於九十一年四月二日造成原告丙○○停放之牌照號碼ＢＺ－八八二
    八之自小客車被淹沒等事實如前述，則系爭停車位欠缺停車位應具備之通常效用
    之瑕疵，亦足證明，被告抗辯稱系爭停車位無瑕疵、不會導致淹沒汽車云云，自
    屬無據。再按出賣人應負物之瑕疵擔保責任者，買受人得解除契約或請求減少價
    金。民法第三百五十九條第一項定有明文。原告乙○○主張系爭停車位有瑕疵，
    並以存證信函通知被告處理無效後再以存證信函解除契約，並提出被告不爭執之
    存證信函二件為證，揆諸前開說明，原告乙○○主張解除系爭停車位契約後，被
    告應返還所受領之價金一百二十萬元，及自被告收受解除契約之通知翌日（九十
    一年七月九日）起，按法定利率（即週年利率百分之五）計算之利息為理由，應
    予准許。
六、再按民法第一百九十一條之一所謂之商品，係包括自然產物及工業產品在內，從
    而所謂商品製造人係指自然產物之生產及工業產品之設計、製造及加工業者。商
    品製造人之責任，宜採侵權行為。凡商品之製造人，對其商品之通常使用或消費
    所生之損害，應負賠償責任，以保護消費者之利益，商品製造人欲免除其責任，
    則須證明對商品之生產、製造（包括設計）、加工，並無欠缺或其損害非因該項
    欠缺所致或於防止損害之發生，已盡相當之注意（見民法第一百九十一條之一修
    正理由）。經查本件停車位是由被告設計建造畢後，賣予原告乙○○，依首開說
    明，本件系爭停車位雖非自然產物但仍工業產品之一種應屬商品，而被告為商品
    製造人。被告辯稱系爭信車位並非商品云云，容有誤會。本件被告設計製造之停
    車位有前述污水溢流排放口溢流污水致使系爭停車位下層淹水之瑕疵，並因而使
    原告丙○○所有停放在停車位內之牌照號碼ＢＺ－八八二八之汽車遭淹沒之損失
    六十三萬元（淹沒前該車之價值為七十八萬元，淹沒後該車之殘值為十五萬元，
    計損失六十三萬元），從而原告丙○○主張被告應賠償六十三萬元及自九十一年
    七月九日起按週年利率百分之五計算之利息為有理由，應予准許。末按本件商品
    瑕疵「侵權行為」發生於九十一年四月間，而民法第一百九十一條之一早於八十
    九年五月五日開始實施，從而本件原告主張應適用前開民法侵權行為中之商品責
    任自有理由，被告誤認本件有「法律不溯及既往」之適用，亦應附此指明。
七、本件事證已明，二造其餘攻擊及防禦方法核與判斷結果無涉，爰不一一審酌。
丙、假執行之宣告：二造均陳明願供擔保，請求宣告假執行及免為假執行，核均無不
    合，茲酌定相當之擔保金額，予以准許。
丁、結論：本件原告之訴為有理由，依民事訴訟法第七十八條、第三百九十條第二項
    、第三百九十二條第二項判決如主文。
中　　　華　　　民　　　國　　九十三　　年　　　一　　　月　　二十八　　日
　　                              民事第六庭  法   官 洪遠亮
右為正本係照原本作成
如對本判決上訴，須於判決送達後廿日內向本院提出上訴狀
中　　　華　　　民　　　國　　九十三　　年　　　一　　　月　　二十八　　日
                                           法院書記官 柯金珠                                                                                                                                                E
